【裁判字號】    89,訴,2015
【裁判日期】    900227
【裁判案由】    槍砲彈藥刀械管制等
【裁判全文】
臺灣板橋地方法院刑事判決                        八十九年度訴字第二一五號
    公  訴  人  臺灣板橋地方法院檢察署檢察官
    被      告  甲○○
    指定辯護人  本院
右列被告因違反槍砲彈藥刀械管制等案件，經檢察官提起公訴（八十九年度偵字第一
四九三０號），本院判決如左：
    主  文
甲○○未經許可，持有可發射子彈具有殺傷力之改造玩具手槍，處有期徒刑壹年貳月
，併科罰金新台幣伍萬元，罰金部分如易服勞役，以銀元佰元（即新臺幣玖佰元）
折算壹日。緩刑參年。
扣案可發射子彈具有殺傷力之改造玩具手槍壹支（含彈匣壹個）（槍枝管制編號：0
000000000）、改造子彈貳發、制式火藥壹瓶均沒收。
    事  實
一、甲○○於民國八十九年初某日，在台北縣新莊市○○路五二○巷二弄三號五樓五
    ○一室住處，未經許可，持有可發射子彈具有殺傷力之仿德國製之改造八mm手槍
    一枝（含彈匣一個，槍枝管制編號：0000000000，係由玩具槍改造而
    成）及改造八mm子彈三發（其中一發已擊發）、並未經許可，於前揭時、地持有
    槍砲彈藥之組成零件制式火藥一瓶。嗣八十九年八月三日二十三時四十分許，在
    上開新莊市○○路五二○巷二弄三號五樓五○一室處，為警當場查獲，並扣得前
    開具有殺傷力之改造手槍一枝（含彈匣一個）、改造子彈二發、已擊發之子彈彈
    殼一發、改造子彈用之直徑六mm鋼珠一包及制式火藥一瓶、改造子彈成品三顆、
    改造子彈半成品五顆。
二、案經台北縣警察局新莊分局報請臺灣板橋地方法院檢察署檢察官偵查起訴。
    理  由
一、右揭犯罪事實，訊據被告甲○○坦承不諱，公設辯護人則辯稱：被告持有之槍枝
    為玩具手槍與槍砲彈藥刀械管制條例第四條第一項之改造模型槍有別，且並未有
    改造之器具如車床等物扣案，被告應未有改造槍彈之行為等語。經查，被告持有
    具殺傷力之改造玩具槍枝、子彈及改造彈藥零組件等情，有扣案之具有殺傷力之
    改造手槍一枝（含彈匣一個）、改造子彈二發、已擊發之子彈彈殼一發、直徑六
    mm鋼珠一包及制式火藥一瓶、改造子彈成品三顆、子彈半成品五顆足憑。另扣案
    之手槍、子彈確有殺傷力，火藥為制式火藥一節，業經送鑑定確認在案，亦有內
    政部警政署刑事警察局八十九年八月十六日刑鑑字第一○九三五八號函一紙在卷
    可稽。事證明確，被告犯行洵堪認定。
二、按所謂「模型槍」係指：原設計非供殺敵、獵物、而使用特殊（空包）子彈，可
    供田徑比賽起始信號或供以嚇退野獸，或供射擊訓練（因具後作力可模擬真槍，
    以磨練射手持槍之穩定性）等用途之金屬材質槍枝，非一般廠商為供觀賞或作樣
    品所製造之各類「模型槍枝」，亦非為市售之各類「玩具槍」，此有內政部警政
    署刑事警察局八十五年十二月二十七日（八五）刑鑑字第七八０一九號函文可稽
    ，被告所持有之仿德國製之改造八mm手槍一枝（含彈匣一個，槍枝管制編號：0
    000000000號）係由玩具槍改造而成，復有前揭鑑定報告在卷可按，核
    與槍砲彈藥刀械管制條例第十條之改造模型槍有間，被告所為，係違反槍砲彈藥
    刀械管制條例第十一條第四項之未經許可持有可發射子彈具有殺傷力之改造玩具
    手槍罪，公訴人認被告係觸犯同條例第十條第四項之未經許可持有改造模型槍枝
    罪，容有誤會，起訴法條應予變更。被告持有改造八mm子彈三發（其中一發已擊
    發）、制式火藥一瓶，復犯同條例第十二條第四項之未經許可持有子彈及第十三
    條之未經許可持有彈藥之主要組成零件罪。另公訴人認被告持有六mm鋼珠一包係
    犯未經許可持有彈藥之主要組成零件罪云云，按內政部八十六年十一月二十四日
    台（八六）內警字第八六七０六八三號公告槍砲、彈藥主要組成零件種類，其中
    並未列有鋼珠乙物，有前揭公告可參，是鋼珠顯非彈藥組成零組件，公訴人所認
    容有誤會。再被告以一行為，觸犯數罪名，侵害數法益，為想像競合犯，應依刑
    法第五十五條之規定，從一重之未經許可持有改造玩具手槍罪處斷。爰審酌被告
    之素行、持有具殺傷力之手槍所生危害及犯罪後坦承犯行態度良好等一切情狀，
    量處如主文所示之刑，並諭知罰金易服勞役之折算標準，以示懲儆。被告前雖曾
    受有期徒刑以上刑之宣告，此有臺灣高等法院檢察署刑案紀錄簡覆表、臺灣板橋
    地方法院檢察署刑案資料查註紀錄表在卷可稽。惟於五年以內未曾受有期徒刑以
    上刑之宣告，經此教訓應知警愓，當無再犯之虞。本院因認對被告所處之刑以暫
    不執行為適當，爰併予宣告緩刑參年，以啟自新。
三、扣案之可發射子彈具有殺傷力之改造玩具手槍一枝（槍枝管制編號：00000
    00000）（含彈匣一個）、改造子彈二發、改造子彈用之直徑六mm鋼珠一包
    及制式火藥一瓶，係違禁物，應依刑法第三十八條第一項第一款規定宣告沒收之
    。另改造八mm子彈一發，已擊發、改造子彈成品三顆、改造子彈半成品一顆均不
    具殺傷力、改造子彈半成品四顆係玩具槍金屬彈殼、直徑六mm鋼珠一包均非違禁
    物，與本件犯罪無關，爰不另為沒收之諭知。
四、末查槍砲彈藥刀械管制條例第十九條第一項固規定：「犯第七條、第八條、第十
    條、第十一條、第十二條第一項至第三項、第十三條第一項至第三項之罪，經判
    處有期徒刑者，應於刑之執行完畢或赦免後，令入勞動場所，強制工作，其期間
    為三年」。惟司法院大法官會議基於憲法第八條規定之精神，作成釋字第四七一
    號解釋：「按人民身體之自由應予保障，憲法第八條設有明文。限制人身自由之
    法律，其內容須符合憲法第二十三條所定要件。保安處分係對受處分人將來之危
    險性所為拘束其身體、自由等之處置，以達教化與治療之目的，為刑罰之補充制
    度。本諸法治國家保障人權之原理及刑法之保護作用，其法律規定之內容，應受
    比例原則之規範，使保安處分之宣告，與行為人所為行為之嚴重性、行為人所表
    現之危險性，及對於行為人未來行為之期待性相當。槍砲彈藥刀械管制條例第十
    九條第一項規定，不問對行為人有無預防矯治其社會危險性之必要，一律宣付強
    制工作三年，限制其中不具社會危險性之受處分人之身體、自由部分，其所採措
    施與所欲達成預防矯治之目的及所需程度，不合憲法第二十三條所定之比例原則
    。犯上開條例第十九條所定之罪，不問對行為人有無預防矯治其社會危險性之必
    要，一律宣付強制工作三年之部分，與本解釋意旨不符，應自本解釋公布之日起
    不予適用。犯該條例第十九條第一項所列舉之罪，依個案情節符合比例原則部分
    ，固應適用該條例宣告保安處分；至不符合部分而應宣告保安處分者，則仍由法
    院斟酌刑法第九十條第一項規定之要件，依職權為之，於此，自無刑法第二條第
    二項之適用，亦即仍有從新從輕原則之適用。」。根據釋字第四七一號解釋之意
    旨，對於犯槍砲彈藥刀械管制條例第十九條第一項所列舉之罪者，是否宣告保安
    處分及適用何法條宣告保安處分，應依個案情節、犯罪人之危險性及保安處分之
    目的，具體決定之。查本案被告並無犯罪前科，尚難認其有何犯罪習慣或以犯罪
    為常業之情形，而其本案係第一次為違反槍砲彈藥刀械管制條例犯罪，所持有之
    槍枝亦僅一把，且係改造玩具手槍，依其犯情及素行，應無必須以保安處分加以
    矯治之社會危險性，處以本案宣告之壹年貳月有期徒刑，應屬相當。本於上引釋
    解文之意旨，本院認對被告無宣告強制工作之保安處分之必要，附此敘明。
據上論斷，應依刑事訴訟法第二百九十九條第一項前段、第三百條，槍砲彈藥刀械管
制條例第十一條第四項，第十二條第四項、第十三條第四項、第十一條前段、第五十
五條、第七十四條第二款、第四十二條第二項、第三十八條第一項第一款，罰金罰鍰
提高標準條例第二條，現行法規所定貨幣單位折算新台幣條例第二條，判決如主文。
本案經檢察官李嘉明到庭執行職務。
中      華      民      國    九十      年      二      月    二十七    日
                                臺灣板橋地方法院刑事第四庭
                                    法    官    徐  子  涵
右正本證明與原本無異。
如不服本判決，應於判決送達後十日內向本院提出上訴狀 (應附繕本)。
                                    書 記 官    彭  麗  紅
中      華      民      國      九十      年    三    月        二      日
附錄本案論罪科刑法條全文：
槍砲彈藥刀械管制條例第十一條
未經許可，製造、販賣或運輸第四條第一項第一款所稱其他可發射金屬或子彈具有殺
傷力之各式槍砲者，處五年以上有期徒刑，併科新臺幣一千萬元以下罰金。
未經許可，轉讓、出租或出借前項所列槍砲者，處三年以上十年以下有期徒刑，併科
新臺幣七百萬元以下罰金。
意圖供自己或他人犯罪之用，而犯前二項之罪者，處無期徒刑或七年以上有期徒刑，
併科新臺幣一千萬元以下罰金。
未經許可，持有、寄藏或意圖販賣而陳列第一項所列槍砲者，處一年以上七年以下有
期徒刑，併科新臺幣七百萬元以下罰金。
第一項至第三項之未遂犯罰之。
槍砲彈藥刀械管制條例第十二條
未經許可，製造、販賣或運輸子彈者，處一年以上七年以下有期徒刑，併科新臺幣五
百萬元以下罰金。
未經許可，轉讓、出租或出借子彈者，處六月以上五年以下有期徒刑，併科新臺幣三
百萬元以下罰金。
意圖供自己或他人犯罪之用，而犯前二項之罪者，處三年以上十年以下有期徒刑，併
科新臺幣七百萬元以下罰金。
未經許可，持有、寄藏或意圖販賣而陳列子彈者，處五年以下有期徒刑，併科新臺幣
三百萬元以下罰金。
第一項至第三項之未遂犯罰之。
槍砲彈藥刀械管制條例第十三條
未經許可，製造、販賣或運輸槍砲、彈藥之主要組成零件者，處三年以上十年以下有
期徒刑，併科新臺幣七百萬元以下罰金。
未經許可，轉讓、出租或出借前項零件者，處一年以上七年以下有期徒刑，併科新臺
幣五百萬元以下罰金。
意圖供自己或他人犯罪之用，而犯前二項之罪者，處五年以上有期徒刑，併科新臺幣
一千萬元以下罰金。
未經許可，持有、寄藏或意圖販賣而陳列第一項所列零件者，處六月以上五年以下有
期徒刑，併科新臺幣三百萬元以下罰金。
第一項至第三項之未遂犯罰之。


司法院資訊處製作；財團法人民間司法改革基金會備份。
